【裁判字號】    92,易,223
【裁判日期】    921216
【裁判案由】    竊盜
【裁判全文】
臺灣基隆地方法院刑事判決                          九十二年度易字第二二三號
    公  訴  人  臺灣基隆地方法院檢察署檢察官
    被      告  乙○○
右列被告因竊盜案件，經檢察官聲請簡易判決處刑（九十二年度偵字第二一一四號）
，本院認不宜逕以簡易判決處刑，改依通常程序審理並判決如左：
    主  文
乙○○無罪。
    理  由
一、聲請簡易判決處刑意旨略以：被告乙○○向遊戲橘子數位科技股份有限公司（以
    下簡稱橘子公司）申請會員，帳號為ＴＯＰＤＯＧ０５１１，在橘子公司泰坦伺
    服器裏扮演角色Ｈｆｇｈｈｔｅｔ。被告乙○○意圖為自己不法之所有，於民國
    九十二年四月二十八日六時二十六分三十一秒至五十七秒間，連線至「天堂」線
    上遊戲伺服器主機，輸入被害人甲○○之天堂遊戲帳號、密碼，使遊戲公司陷於
    錯誤，誤以為其有權使用甲○○所申請該遊戲帳號，而提供該線上遊戲伺服器主
    機予乙○○使用，乙○○擅自將甲○○該帳號內「西門吹雪」虛擬人物所有之瑟
    魯基之劍、精靈金屬盔甲、抗魔法頭盔、保護者斗蓬、抗魔戒指、Ｔ血、滅魔戒
    指、力量項鍊、力量手套、歐吉皮帶、精靈盾牌、鋼鐵長靴及金幣十九萬一千六
    百五十九個等虛擬裝備、武器、道具直接「丟棄」於虛擬空間，再由蔡正彥所同
    時操作之「Ｈｆｇｈｈｔｅｔ」虛擬人物分別於同時分四十秒至五十七秒間在虛
    擬空間撿取，將前揭虛擬裝備、道具、武器等竊取後佔為己有。嗣甲○○發現其
    辛勞開發之寶物不見，經向橘子公司調閱遊戲歷程，始知上情，報警查獲，因認
    被告乙○○係涉犯刑法第三百二十條第一項、第三百二十三條竊盜電磁記錄罪嫌
    及第三百三十九條第二項詐欺得利罪嫌云云。
二、按犯罪事實應依證據認定之，無證據不得認定犯罪事實；又不能證明被告犯罪者
    ，應諭知無罪之判決，刑事訴訟法第一百五十四條第二項、第三百零一條第一項
    分別定有明文。又犯罪事實之認定，應憑真實之證據，倘證據是否真實尚欠明確
    ，自難以擬制推測之方法，為其判斷之基礎；而認定犯罪事實之證據係指足以認
    定被告確有犯罪行為之積極證據而言，該項證據自須適合於被告犯罪事實之認定
    ，始得採為斷罪資料（參照最高法院五十三年臺上字第六五六號、二十九年上字
  第三一○五號判例）。另按刑事訴訟上證明之資料，無論其為直接或間接證據，
    均須達於通常一般之人均不致有所懷疑，而得確信其為真實之程度，始得據為有
    罪之認定，若其關於被告是否犯罪之證明未能達此程度，而有合理懷疑之存在，
    致使無從形成有罪之確信，根據「罪證有疑，利於被告」之證據法則，即不得遽
    為不利被告之認定（參照最高法院七十六年臺上字第四九八六號判例）。
三、本件公訴人認被告乙○○涉犯前揭竊盜、詐欺罪行，無非係以被害人甲○○之指
    訴，且甲○○在天堂遊戲網站上所持有之「西門吹雪」角色中等虛擬財物電磁記
    錄，遭竊取丟下後，經被告帳號內「Ｈｆｇｈｈｔｅｔ」角色撿拾存放於帳戶內
    等情，並有橘子公司出具之帳號證明暨遊戲歷程影本各一份，為其主要論據。然
    訊據被告乙○○則堅決否認有被訴之竊盜、詐欺等犯行，並辯稱：伊上線玩時是
    以「心繫雪琪」角色在玩，並無「Ｈｆｇｈｈｔｅｔ」角色，事後也未發現有被
    害人甲○○被竊之虛擬裝備等物，且伊是在網路咖啡上網玩遊戲，可能有其他人
    知道他的帳號及密碼，伊並未竊取上開物品等語。
四、經查：
  (一)按刑法第三百二十三條業於八十六年十月八日修正，增列「電磁記錄」關於竊盜
    罪章之罪，以動產論；且本件如起訴書所載之「瑟魯基之劍」、「精靈金屬盔甲
    」等物品，在虛擬空間即「天堂」線上遊戲中，須以該線上遊戲所使用之「天幣
    」（指在該虛擬空間中所使用之貨幣）購買，惟現實生活中，仍具有一定財產上
    交易價值之電磁紀錄（如「天幣」與新臺幣得約定交易價格一定之比例匯兌，或
    逕以一定價值之新臺幣購買虛擬裝備、武器、道具），是該電磁記錄雖為無體物
    ，仍為竊盜罪之客體，合先敘明。
  (二)本件如起訴書所載之瑟魯基之劍、精靈金屬盔甲、抗魔法頭盔、保護者斗蓬、抗
    魔戒指、Ｔ血、滅魔戒指、力量項鍊、力量手套、歐吉皮帶、精靈盾牌、鋼鐵長
    靴及金幣十九萬一千六百五十九個等物品，均為線上網路遊戲「天堂」內之電磁
    紀錄，總價值約相當於新台幣六萬元之電磁紀錄財物，原係存放於被害人甲○○
    （伺服器為「泰坦」、角色名稱為「西門吹雪」）所有Ｙｕｄｉｃｈａｎｇ之帳
    號內，於九十二年四月二十八日六時二十六分遭他人擅自輸入甲○○帳號、密碼
    ，連結進入天堂遊戲並操作該帳號內「西門吹雪」虛擬人物，將「西門吹雪」角
    色中所持有之上開虛擬寶物、裝備等財物「丟棄」於虛擬空間，再由被告所有Ｔ
    ＯＰＤＯＧ０５１１帳號內「Ｈｆｇｈｈｔｅｔ」角色在虛擬空間「撿取」據為
    己有等事實，業據證人即被害人甲○○於警詢、偵查及本院調查審理時指訴甚詳
    ，並有橘子公司遊戲歷程紀錄表二份、道具接收者會員資料、帳號證明書各一份
    附卷可參，堪認起訴書所載之物品（電磁紀錄）原為被害人甲○○帳號內所有之
    物，於九十二年四月二十八日失竊，而被告所使用之帳號（角色名稱Ｈｆｇｈｈ
    ｔｅｔ）曾撿拾持有上開物品乙節甚明。然持有失竊贓物並非僅竊盜一途，且被
    告堅決否認有輸入帳號、密碼竊取被害人財物之行為，又依前開遊戲歷程紀錄表
    所示，亦僅能證明被告所有之帳號角色確於前開時地撿拾甲○○之虛擬財物，則
    在查無其他積極證據得以證明被告即係輸入甲○○帳號、密碼，進入天堂遊戲操
    作該帳號內「西門吹雪」角色，並將帳號內所持有之上開虛擬寶物、裝備等財物
    「丟棄」於虛擬空間之人，或與該人有犯意聯絡或行為分擔之共犯關係，自難僅
    憑被告所有帳號內持有被害人失竊之財物，遽此推認被告涉有詐欺得利、竊取電
    磁紀錄之犯行。
  (三)被告另辯稱：伊與被害人甲○○均在網路咖啡上網玩遊戲，若有人刻意在背後偷
    看，可能有其他人知道渠等的帳號及密碼，其懷疑帳號及密碼遭人盜用等情，核
    與證人即被害人甲○○證稱：該帳號伊申請後幾個月便交給簡志華玩，伊自己有
    另一個帳號，但沒上班時也會玩，該帳號密碼另有簡志華及綽號「憨良」（指羅
    維翔）知道，多數是在「戰網」網咖玩等語；簡志華證稱：甲○○的帳號從去年
    開始都是伊在玩，伊和甲○○知道密碼，羅維翔不知道，去年時有一個朋友邱垂
    志也知道密碼，密碼伊沒有改過等語；證人羅維翔證稱：這個帳號有玩過幾次，
    他們會告訴我密碼，密碼有可能在輸入的時候被看到等語（九十二年十二月二日
    本院審判筆錄參照）情節相符，是以被告辯稱密碼可能遭人盜用一節尚非無據。
  (四)再者，按刑法上之收受贓物罪，係指明知係他人因侵害財產權犯罪所得之贓物仍
    予收受而言，所謂贓物，係指他人因實施財產不法行為所取得之財物，動產或不
    動產均足當之，然以現實財物為限，不包括無體之權利或利益，故財產上之利益
    ，雖得為財產罪之行為客體，但不能成為贓物罪之行為客體。查本件被害人遭竊
    之上開遊戲網站上虛擬財物，屬電磁記錄，該電磁記錄雖可為刑法上竊盜罪之行
    為客體（理由如前述），其本身並具有一定財產上之交易價值，然於刑法上之贓
    物罪章，既未有前開「以動產論」之特別明文規定，揆諸前揭說明，贓物既係以
    現實財物為限，不包括無體之權利或利益，則電磁記錄自不屬贓物之範疇，而無
    法成為贓物罪之行為客體。從而，被害人失竊之瑟魯基之劍等電磁記錄，既非屬
    刑法上之贓物，縱使被告乙○○明知係他人所竊得之財物而仍予收受之，亦無成
    立收受贓物之可言。
  (五)從而，被害人甲○○、證人簡志華、羅維翔之證述，及卷內相關證據資料，並不
    足以證明被告有竊盜之犯行，雖被告空言否認犯行而未能提出有利於己之證據以
    資佐證，惟按被告在判罪確定之前，應被推定為無罪，且被告並無自證無罪之義
    務，此乃刑事訴訟法之基本原則，而被告否認犯罪所持之見解，縱無可取，仍不
    得資以為反證其為有犯罪之論據（最高法院八十七年度臺上字第三四七一號判決
    可資參照）；況系爭遊戲寶物（電磁紀錄）是否確為被告所竊取？此涉及被告是
    否有竊盜之犯罪行為，自應嚴格證據證明之，且其證明之程度，須於通常一般人
    均不致於有所懷疑，而得確信其為真實之程度者，始得據為有罪之認定，如果證
    明尚未達到此一程度，而有合理懷疑存在時，則不論被告本身所為之辯解能否證
    明為真實，均不能資為不利於被告之論斷。是縱認被告僅空言否認，依無罪推定
    原則，仍不得單憑此即反證被告涉有公訴人所指之竊盜犯行。
五、綜上所述，本件公訴人所舉事證尚未達於通常一般之人均不致有所懷疑，得確信
    其為真實之程度，而有合理性懷疑之存在，本院無從形成有罪之確信，已如前述
    。此外，復查無其他積極證據足以證明被告有何公訴人所指訴之竊盜詐欺犯行，
    根據「罪證有疑，利於被告」之證據法則，並揆諸前揭判例意旨，應認不能證明
    被告犯罪，爰為被告無罪之諭知。
六、按第一審法院依被告在偵查中之自白或其他現存之證據，已足認定其犯罪者，得
    因檢察官之聲請，不經通常審判程序，逕以簡易判決處刑，刑事訴訟法第四百四
    十九條第一項前段定有明文；但檢察官聲請以簡易判決處刑之案件，經法院認為
    被告所犯之罪不合第四百四十九條所定得以簡易判決處刑之案件者，應適用通常
    程序審判之，同法第四百五十二條、第四百五十一條第四項但書亦有明文規定。
    查本件被告犯行經本院審理後，認應為無罪判決諭知，與法定聲請簡易判決處刑
    之要件尚有未合，爰改依通常程序審理，併此敘明。
據上論斷，應依刑事訴訟法第三百零一條第一項，判決如主文。
本案經檢察官張志明到庭執行職務。
中      華      民      國    九十二    年     十二     月     十六     日
                                    臺灣基隆地方法院刑事第二庭
                                        審判長法   官  邱志平
                                              法   官  劉桂金
                                              法   官  汪梅芬
右正本證明與原本無異。
對於本件判決如有不服，應於收受送達後十日內，向本院提出上訴書狀，上訴於臺灣
高等法院，並按他造當事人之人數附具繕本。
                                              書記官  賴敏慧
中      華      民      國    九十二    年     十二     月     十六     日


司法院資訊處製作；財團法人民間司法改革基金會備份。
